臺灣苗栗地方法院民事判決　　　九十一年度訴字第一九六號
　　原　　　告　甲○○
　　訴訟代理人　丙○○
　　被　　　告　丁○○
　　法定代理人　乙○○○
右被告因過失傷害案件，原告提起附帶民事訴訟，請求損害賠償，經本院刑事庭裁定
移送（九十年度交附民字第四四號），本院判決如左：
被告應連帶給付原告新臺幣柒拾伍萬玖仟捌佰玖拾貳元，暨自民國九十一年一月十七
日起至清償日止，按年息百分之五計算之利息。
原告其餘之訴駁回。
訴訟費用由被告連帶負擔十分之九，餘由原告負擔。
本判決第一項於原告以新台幣貳拾伍萬參仟參佰元為被告供擔保後，得假執行；但被
告如於假執行程序實施前，以新台幣柒拾伍萬玖仟捌佰玖拾貳元為原告預供擔保後，
得免為假執行。
原告其餘假執行之聲請駁回。
甲、原告方面：
一、聲明：
（一）被告等應連帶給付原告新台幣（下同）二百零九萬六千七百十八元，及自附帶
　　　民事起訴狀繕本送達翌日即民國九十一年一月十七起至清償日止，按年息百分
　　　之五計算之利息。
（二）訴訟費用由被告等連帶負擔。
（三）原告願供擔保請求宣告假執行。
二、陳述：
（一）被告丁○○係營業曳引車之司機，為從事業務之人，其受雇於另一被告怡聯汽
　　　車貨運股份有限公司（以下簡稱怡聯公司），被告丁○○於八十九年六月二十
　　　四日中午十二時分許，駕駛車號二Ｊ—六九０號營業曳引車，沿台六十一線西
　　　濱快速道路由北向南行駛，途經苗栗縣後龍鎮台六十一線西濱快速道路南下九
　　　十六公里涵洞之交叉路口處，本應注意遵守行車速限及車前狀況，並隨時採取
　　　必要之安全措施，惟其竟疏於注意，即貿然以超過時速六十公里之速度直行穿
　　　越上開交叉路口，適原告所駕駛之車號ＳＱ─００六五號小貨車經過，因煞車
　　　躲避不及而撞及該自小貨車之右前側，造成原告因而受有外傷性腹部挫傷、左
　　　下腹皮下血腫等多處傷害。嗣被告丁○○因業務過失傷害罪，業經本院交通法
　　　庭以九十年度交易字第五九號判決判處有期徒刑五月，如易科罰金以三百元折
　　　算一日確定。
（二）原告因被告丁○○之侵權行為受有以下損害：
　１、醫藥費用：
　　　原告因無端受撞擊後先後至林口長庚醫院、彰化秀傳紀念醫院、財團法人嘉義
　　　基督教醫院、財團法人彰化基督教醫院、財團法人仁愛綜合醫院、慈祐醫院等
　　　住院及診治，金額合計四萬一千七百六十八元。
　２、看護費用：
　　　原告因受傷後無法自行處理日常生活之事，需請看護照顧原告生活起居，聘請
　　　看護人員期間為八十九年六月二十四日起至九十年六月三十日止，共五十五萬
　　　八千元。
　３、必要之交通費用：
　　　原告住雲林縣二崙鄉，受重傷需往返醫院診療，因前臂擦傷右膝骨韌帶裂傷及
　　　左下肢多處擦傷，下腹部挫傷及傷口感染，故無法搭乘普通交通工具就診，需
　　　在家人攙扶下由計程車專程接送就診，其往返各醫院之交通費為五萬零四百元
　　　，惟原告現仍需往返醫院作各項診療及復健之工作，故日後醫療費用之請求暫
　　　保留之，待日後有各項單據後再為請求。
　４、餐食費用：
　　　原告住院期間，親戚朋友至醫院協助看護原告，原告家人乃提供便當餐飲，費
　　　用共四千九百五十元。
　５、無法工作之損失：
　　　原告屬自耕農身分，平日均在自家農田從事農事，伊之父親每月均給付薪水三
　　　萬元，惟自八十九年六月二十四日受傷後即無法再為工作，因無薪資收入之積
　　　極佐證，原告退一步改依每月基本工資一萬八千四百元為標準，計算車禍當日
　　　起計算至九十一年六月二十四日（共二十四個月）止，共四十四萬一千六百元
　　　，此為因無法工作所減少之收入，被告等亦應連帶賠償，日後無法工作之損失
　　　亦暫時保留請求權，直至原告可恢復工作止。
　６、精神慰撫金：
　　　原告因被告丁○○欲闖紅燈肇事，無端遭此橫禍致身體重大傷害，自車禍發生
　　　後迄今仍在各醫院接受治療復健，多次住院，甚至一度病危，徘徊於鬼門關前
　　　，差點失去寶貴生命，且長期往返醫院接受醫療及復健過程中，身心受有極大
　　　傷害，承受之壓力非言語所能形容，再被告迄今仍無法工作，導致經濟上陷入
　　　困境，其精神上損害甚鉅，爰請求一百萬元之精神慰撫金。
（三）以上金額合計二百零九萬六千七百十八元，爰依民法第一百八十四條第一項前
　　　段、第一百九十三條第一項、第一百九十五條第一項前段、第一百八十八條第
　　　一項前段之規定請求被告丁○○、怡聯公司二人連帶賠償。
三、證據：提出慈祐醫院診斷證明書、秀傳紀念醫院診斷證明書影本、仁愛紀念醫院
　　診斷證明書影本、長庚紀念醫院甲種診斷證明書影本、身分證影本、病危通知單
　　影本各一件，財團法人嘉義基督教醫院診斷證明書影本二件，長庚紀念醫院乙種
　　診斷證明書影本三件，長庚紀念醫院醫療費用收據影本九件，秀傳紀念醫院醫療
　　費用收據影本五件，財團法人嘉義基督教醫院醫療費用收據影本十二件，彰化基
　　督教醫院門診收據影本二件，財團法人仁愛綜合醫院醫療費用收據影本九件，慈
　　祐醫院醫療費用收據影本二件，看護費用收據影本十三件，計程車行收據影本三
　　十一件，餐食費用收據影本三十三件等為證。
乙、被告怡聯公司方面：
一、聲明：
（一）原告之訴駁回。
（二）訴訟費用由原告負擔。
（三）如受不利之判決，請准願供擔保免為假執行。
二、陳述：
（一）本件車禍發生應由原告負起大部分之責任：
　１、被告丁○○固為伊所僱傭之員工，且就上開時地之車禍，亦業經本院九十年交
　　　易字第五九號刑事判決，認定被告丁○○未遵守行車速限及未隨時注意車前狀
　　　況，並隨時採取必要之安全措施，依刑法第二百八十四條第二項業務過失傷害
　　　罪，科處有期徒刑五月。
　２、惟被告丁○○於刑事案件調查審理時迭稱：當時伊行駛方向之號誌為綠燈等語
　　　，刑事案件審理時雖未能就前開事實舉證證明之，但肇事地點，係有號誌管制
　　　之垂直交叉路口，西濱快速道路方向之綠燈之秒差較長，被告丁○○所為前開
　　　辯稱，非無可採。又前開刑事案件審理時，原告甲○○自承有過失在卷，若非
　　　原告甲○○闖紅燈，其焉須為上開之承認。再以上開車輛毀損之情形，係原告
　　　甲○○將所駕駛之自小貨車，以車頭正面撞擊被告丁○○所駕駛之曳引車左側
　　　車頭，原告甲○○所駕駛之自小貨車係主動撞擊，而被告丁○○所駕駛之曳引
　　　車係被動遭碰撞。再參原告甲○○所駕駛之自小貨車於撞擊前，毫無煞車之痕
　　　跡。因此，原告甲○○駕駛自小貨車行經涵洞交叉路口，無視車前有無來車，
　　　未隨時注意車前狀況之過失程度較被告丁○○更為嚴重，是以，就本件車禍之
　　　過失責任，原告甲○○應負十分之七，餘十分之三始由被告丁○○負責。
（二）就原告甲○○請求損害賠償項目及金額，辯述如左：
　１、看護費用：
　(1)、原告以因受傷後無法自行處理日常生活之事，需聘請看護人員照顧為由，請求
　　　五十五萬八千元。惟被告否認原告有為實際支出上開費用，蓋原告甲○○除住
　　　院期間外，均係在家中靜養，若如原告所言無法自行處理日常生活之事，醫生
　　　勢必囑言須看護照料，惟觀原告所出具之各大醫院之診斷證明書，僅係就病名
　　　及就診紀錄為記載，未有無法自行處理日常生活，須專人看護照顧之情形，從
　　　而，除住院期間須支付看護費用外，其餘返家療養期間，自無支付看護費用之
　　　必要。
　(2)、依原告提出之醫療費用收據觀之，原告受傷後住院，計有長庚醫院（八十九年
　　　六月二十五日至同年七月五日，共十一天、同年七月二十四日至七月二十九日
　　　，共六天）及嘉義基督教醫院（同年八月十二日至八月十八日，共七天，同年
　　　八月二十四日至八月三十一日，共八天），住院期間總共三十二天，以原告所
　　　主張之一天看護費一千五百元計算，看護費實為四萬八千元。
　２、餐食費用：
　　　按民法第一百九十三條第一項規定，所謂增加生活上之需要，係指被害人以前
　　　並無需要，因為受侵害，始有支付此費用之需要而言。本件原告以住院期間協
　　　助看護之親友購買餐飲費用共花費四千九百五十元為由，請求被告賠償。惟三
　　　餐費用之支出，係每個人維持生活生存所為之必要支出，非因被告傷害之行為
　　　所為增加生活上之需要，故原告主請此部分之請求，無理甚明。
　３、無法工作之損失：
　　　原告主張以每月三萬元計算受傷期間，無法工作之損害云云。查原告應對其受
　　　傷前有無薪資收入乙節負舉證責任（提出如薪資扣繳憑單等證據），否則，即
　　　應以基本薪資計算其請求，亦難謂有理。
　４、精神慰撫金：
　　　被告怡聯公司因另一被告丁○○肇事發生本件之車禍，除車輛毀損須支出修復
　　　費用外，尚因上開車輛毀損公司工作須調度之車輛不足，而轉向他人租用曳引
　　　車，是以，被告怡聯公司因被告丁○○之本件車禍，被害頗深。又因全台經濟
　　　不佳，被告怡聯公司之營業亦受不景氣之影響，公司營業狀有每況愈下之窘境
　　　，支付能力有限，並依首揭過失責任比例，酌定之。
（三）被告怡聯公司主張以原告造成其車輛之損害數額為抵銷：
　　　原告對該車禍應負主要肇事責任已如前述，而該次車禍造成被告怡聯汽車貨運
　　　股份有限公司所有之二Ｊ─六九０號曳引車毀損，事後修理花費三十六萬七千
　　　六百九十元，該車雖係七十六年四月二十日領照使用，但每年花費維修費用及
　　　零件更換不可謂之少，又每半年固定至基隆監理站定檢外，監理站亦以超過十
　　　年車齡之由不定時做車輛抽檢，被告怡聯公司所有之前開車輛均符合檢查項目
　　　，足信被告公司所有曳引車之車輛性能良好、零件並無損壞，行政院所頒布「
　　　固定資產耐用年數表」及「固定資產折舊率表」之規定，是供企業計算課稅所
　　　得，並據以申報所得稅及其租稅之用，依此所攤提之折舊，應不屬於汽車因毀
　　　損所減少之價值。從而，上開修理費用三十六萬餘元應全數折抵被告應賠償原
　　　告之損害賠償數額。
三、證據：提出報價單影本、汽機車過戶登記書影本、汽車新領牌照登記書影本各一
　　件。
丙、被告丁○○方面：
一、聲明：
（一）原告之訴駁回。
（二）訴訟費用由原告負擔。
二、陳述：
　　同後述被告怡聯公司之陳述內容。
丁、本院依職權調閱臺灣苗栗地方法院檢察署八十九年度偵字第四二四六號、本院九
　　十年度交易字第五九號刑事案件全卷，並向財政部台灣省中區國稅局台中市分局
　　、雲林縣分局函查兩造之財產資料，向慈祐醫院、財團法人嘉義基督教醫院、秀
　　傳紀念醫院、財團法人仁愛綜合醫院、財團法人長庚紀念醫院林口醫學中心函查
　　被告傷勢情形。
　　理　　　由
甲、程序方面：
一、本件原告將訴之聲明減縮為二百零九萬六千七百十八元，合乎民事訴訟法第二百
　　五十五條第一項第三款之情形，應予准許，核先敘明。
二、原告於訴訟進行中為訴之追加（追加就車輛毀損部分請求三十三萬六千三百四十
　　一元），合乎民事訴訟法第二百五十五條第一項第二款之規定，應予准許，嗣原
　　告又於九十一年九月十三日審理中當庭撤回上開已追加之請求，被告二人就原告
　　撤回，並未為同意與否之表示，嗣未於十日內提出異議，依民事訴訟法第二百六
　　十二條第四項之規定，視為同意撤回，併予敘明。
乙、實體方面：
一、本件原告主張被告丁○○係營業曳引車之司機，受僱另一被告怡聯公司，為從事
　　駕駛業務之人，於八十九年六月二十四日中午十二時五十分許，駕駛車號二Ｊ─
　　六九０號營業曳引車，沿台六十一線西濱快速道路北往南方向行駛，途經苗栗縣
　　後龍鎮台六十一線西濱決速道路南下九十六公里，限速六十公里之涵洞交叉路口
　　處時，本應注意遵守行車速限及車前狀況，並隨時採取必要之安全措施，而依當
　　時情形為日間自然光線、乾燥柏油路面、無缺陷及障礙、視距良好，並無不能注
　　意之情形，竟疏於注意及此，即貿然以超過時速六十公里之速度直行穿越上開交
　　叉路口，適原告甲○○駕駛車號ＳＱ─００六五號自小貨車，沿上開涵洞東往西
　　方向欲穿越台六十一線行駛，被告丁○○未注意車前狀況及採取必要之安全措施
　　，煞車不及而導致二輛車輛發生相撞，並造成原告甲○○受有外傷性腹部鈍挫傷
　　、左下腹皮下血腫等多處傷害之事實，為被告二人所不爭執，業經本院依職權調
　　閱本院九十年度交易字第五九號刑事案件全卷核閱屬實，堪信原告主張為真實。
二、本件原告對被告請求因車禍發生所支出之醫藥費用、看護費用、必要之交通費用
　　、餐食費用、不能工作之損失、精神慰撫金等損害，被告二人則均辯稱：車禍之
　　發生應由原告負大部分責任，另原告提出之損害內容未盡符合法律規定之要件，
　　再被告怡聯公司之車輛亦因車禍之發生受有損害，得主張抵銷。因此，本件損害
　　賠償事件之爭點，厥為：
　　(1)車禍發生之責任歸屬。
　　(2)原告提出之損害賠償項目內容。
　　(3)被告主張抵銷之數額。
三、首就車禍發生之肇事責任而言，雙方就此各執一詞，本院審酌：
（一）台灣省竹苗區車輛行車事故鑑定委員會認該車禍處，屬於紅綠燈管制之路口，
　　　路權隨號誌之轉變而有所不同，所以何車闖紅燈行駛，在現有之資料下難以查
　　　證（臺灣苗栗地方法院檢察署八十九年度偵字第四二四六號卷附之該委員會八
　　　十九年十二月一日竹鑑字第八九一一一八號函）。
（二）依案發之車禍照片觀之，原告之自小貨車係車頭嚴重毀損，被告丁○○之曳引
　　　車則係左側車頭毀損，參以原告之行車方向係由東往西，而被告丁○○之行車
　　　方向係由此北往南，則本件車禍應係原告之車頭與被告丁○○之左側車頭發生
　　　撞擊所造成無誤，故本件應審究者，係被告丁○○究有無闖紅燈、超速行駛及
　　　疏未注意車前狀況？
　１、被告丁○○雖辯稱：係因原告闖紅燈致生本件車禍云云，惟此並無任何證據以
　　　實其說，參以台灣省竹苗區車輛行車事故鑑定委員會亦認為「有關丁○○駕駛
　　　肇事案，因在紅綠燈管制之路口，路權隨號誌之轉變而有所不同，所以何車闖
　　　紅燈行駛，在現有資料下難以查證」，此有該會八十九十二月一日竹鑑字第八
　　　九一一一八號函在卷可參，故尚難採為對被告丁○○有利之證據。
　２、車禍發生後，就被告丁○○所駕駛之前述曳引車停車處後輪，經警測量所得之
　　　煞車痕跡為十八點三公尺一節，業據證人即當時前往現場之警員黃國柱於偵查
　　　中結證屬實，並有前開道路交通事故調查報告表、肇事現場草圖可證。依據一
　　　般公路汽車煞車距離、行車速度對照表所載，被告丁○○當時至少顯係以五十
　　　五公里至六十公里之時速穿越上述交叉路口。而以被告丁○○所駕駛之上開曳
　　　引車，係在撞擊原告所駕駛之前開貨車後始開始煞車，其煞車痕跡猶有十八點
　　　三公尺之情事以觀，則被告丁○○於案發時之時速應已超過六十公里。被告丁
　　　○○雖復辯稱：係因原告闖紅燈後撞擊伊所駕駛之曳引車，致伊無法踩到煞車
　　　，待反應過來後才踩煞車，故留下十八點三公尺之煞車痕云云，惟被告丁○○
　　　既已表示其行經該交叉路口時有注意左右來車，如若原告係闖紅燈，即應為被
　　　告丁○○所查覺，被告丁○○豈有須反應過來才煞車之理？參以原告所駕駛之
　　　車輛本係由東往西方向行駛，於案發撞擊後車子已左轉約九十度角改為車頭向
　　　南之方向，足見被告丁○○所駕駛之車子之撞擊力量甚強，故被告丁○○所辯
　　　未超速、係遭撞擊後才反應，所以留下較長煞車痕一節，顯不足採信。
　３、次查，案發地點之上開西濱快速道路與涵洞方向道路，為垂直之交叉路口，則
　　　從被告丁○○駕駛之方向觀察，對於涵洞道路來車之視界並非甚佳，此有前述
　　　照片及道路交通事故調查報告表可資佐證，並為被告丁○○所自承，是被告丁
　　　○○既已知悉視界不良，於行經此交叉路口，猶應特別注意有無左右來車，竟
　　　仍貿然超速行駛，致生本件車禍，顯見其並未隨時注意車前狀況甚明。
　４、被告丁○○另辯稱：原告於涵洞處有逆向行駛之行為云云。惟查：依卷附之道
　　　路交通事故調查報告表所示，原告之車子於發生撞擊後，該車之大部分車身仍
　　　停在由東往西之車道上，基此，如原告之車輛係逆向行駛，其車身應不致停留
　　　該處，況如原告當時係逆向行駛，則以被告丁○○之行車方向，當能更早查覺
　　　原告之車輛，故被告丁○○所辯原告逆向行駛一節，亦不足為被告丁○○有利
　　　之證據。
（三）被告主張原告於前開刑事案件審理時，原告甲○○自承未注意前狀況亦有過失
　　　在卷。又參原告甲○○所駕駛之自小貨車於撞擊前，毫無煞車之痕跡。由上述
　　　情形以觀，原告甲○○駕駛自小貨車行經涵洞交叉路口，無視車前有無來車，
　　　未隨時注意車前狀況，顯亦與有過失，被告此部分之抗辯為有理由。
（四）綜上，本院審認本件車禍之發生，若非被告丁○○超速行車且未注意車前狀況
　　　，當不至於發生本件車禍事故，對於避免事故發生之可能，猶屬被告丁○○之
　　　行為。基此兩造之過失責任比例，被告丁○○應負百分之八十，餘百分之二十
　　　始由原告甲○○負責，始為公允。
四、按因故意或過失不法侵害他人之權利者，負損害賠償責任，民法第一百八十四條
　　第一項前段定有明文。又不法侵害他人之身體或健康者，對於被害人因此減少勞
　　動能力或增加生活上之需要時，應負損害賠償責任，民法第一百九十三條第一項
　　亦有明文。另不法侵害他人之身體、健康、名譽或自由者，被害人雖非財產上之
　　損害，亦得請求賠償相當之金額，亦為同法第一百九十五條第一項所明定。再受
　　僱人因執行職務，不法侵害他人之權利者，由僱用人與行為人連帶負損害賠償責
　　任。民法第一百八十八條第一項前段亦有明文。本件被告甲○○因過失不法侵害
　　原告成傷，其僱用人即被告怡聯公司自應就原告所受損害負連帶賠償責任。茲就
　　原告請求之各項損害分別審酌如下：
（一）醫藥費用：
　　　原告主張遭被告丁○○不法撞擊後，先後分至林口長庚醫院、彰化秀傳紀念醫
　　　院、財團法人嘉義基督教醫院、財團法人彰化基督教醫院、財團法人仁愛綜合
　　　醫院、慈祐醫院等住院及診治，醫藥支出金額合計四萬一千七百六十八元，為
　　　被告所不爭執，復據原告提出之醫藥費用收據影本三十九件為證，堪信原告之
　　　主張為真實，應予准許。
（二）看護費用：
　　　原告請求伊受傷後聘請看護人員支出共五十五萬八千元（期間為八十九年六月
　　　二十四日起至九十年六月三十日止），有收據影本十三紙為證。被告則認應以
　　　原告實際住院期間始需要看護，依診斷證明書所示共三十二日合計僅四萬八千
　　　元。本院就被告傷勢函詢慈祐醫院、財團法人嘉義基督教醫院、秀傳紀念醫院
　　　、財團法人仁愛綜合醫院、財團法人長庚紀念醫院林口醫學中心，詢問有無聘
　　　請看護之必要，其中秀傳紀念醫院回函表示因病患未住院，無法評估是否需進
　　　行看護（九十一年八月七日九一明秀醫字第九一一００八號函）；財團法人仁
　　　愛綜合紀念醫院則回函表示：就門診醫療觀點，該病患之傷勢無須進行看護（
　　　九十一年八月五日仁總字第九一０八００一四號函）；財團法人長庚紀念醫院
　　　則表示難以評估（九十一年八月十六日九一長庚院法字第０七五一號函）。僅
　　　財團法人嘉義基督教醫院認原告之傷勢需進行看護（該院九十一年七月三十一
　　　日九十一嘉基醫字第一二０五號函）。是本院認依上開醫院之函示內容，本件
　　　原告並不需長期聘用看護，僅於其實際住院期間（共三十二天）始有看護之需
　　　要，原告主張每日看護一千五百元，從而，原告此部份之請求以四萬八千元為
　　　有理由，應予准許，逾此金額部分為無理由，應予駁回。
（三）必要交通費用：
　　　原告請求來往醫院及家中之交通費共五萬零四百元，此為被告所並不爭執，復
　　　有原告提出收據影本三十一紙為證，堪認原告之主張為有理由。
（四）餐食費用：
　　　原告主張因親友探病或協助看護所支出之餐飲費用四千九百五十元，並提出收
　　　據影本三十三件為證，被告則以此項請求並非屬於損害賠償之範圍置辯。本院
　　　認三餐費用之支出係每個人維持生命存續之必要支出，非因被告丁○○傷害行
　　　為而增加之生活上支出，支出餐飲費用與被告丁○○之侵權行為，兩者間並無
　　　因果關係，換言之，縱使本件車禍未曾發生，該筆支出仍不可避免，故原告此
　　　部份之請求殊無理由，不應准許。
（五）無法工作之損失：
　１、原告主張以基本工資計算受傷期間減少之收入，每月一萬八千四百元，共二十
　　　四個月，合計四十四萬一千六百元。被告則認原告應就其工作收入情形舉證以
　　　實其說，否則即使以基本工資計算，亦不應准許。按當事人已證明受有損害而
　　　不能證明其數額或證明顯有重大困難者，法院應審酌一切情況，依所得心證定
　　　其數額。民事訴訟法第二百二十二條第二項著有明文。本件原告固未能對其工
　　　作收入情形舉出證明，惟徵諸上開意旨，本院自得審酌一切客觀情事以定其數
　　　額。經查，原告甲○○為男性，車禍發生當時二十四歲，職業為自耕農，依一
　　　般社會經驗，以行政院核定之基本工資為標準計算其減少勞動之損失。而依行
　　　政院勞工委員會八十六年十月十六日八六台勞動二字第０四五０一三號函，基
　　　本工資為每月一萬五千八百四十元，是本院乃依此數額為計算此損害賠償項目
　　　之基準。
　２、另原告主張其因車禍而喪失勞動能力之期間長達兩年，惟依其所提出之診斷證
　　　明書及醫療支出收據影本觀之，原告就診期間均集中於八十九年下半年，即車
　　　禍發生日八十九年六月二十四日之後約半年期間，是原告是否因此不能工作期
　　　間長達兩年，不無疑義，且審酌各醫院之診斷證明書及上開各醫院函覆本院之
　　　內容，原告傷勢均非屬於長期不能工作之情形，綜上，本院認上開期間之計算
　　　，應以車禍發生之翌日開始（八十九年六月二十五日），計算至原告最後一次
　　　就診時點（依上開財團法人長庚紀念醫院九十一年八月十六日九一長庚法字第
　　　０七五一號函，原告曾於九十年三月十日回診），共八點五個月，再以每個月
　　　一萬五千八百四十元計算，原告因喪失勞動力而得請求之數額共十三萬四千六
　　　百四十元，逾此部分之請求為無理由，應予駁回。
（六）精神慰撫金：
　　　本院審酌：(1)原告自車禍發生後迄今仍在各醫院接受治療復健，多次住院，甚
　　　至一度病危，差點失去寶貴生命，且長期往返醫院接受診療，身心受有極大傷
　　　害，承受之壓力非言語所能形容，再被告迄今仍無法工作，導致經濟上陷入困
　　　境，其精神上損害甚鉅；(2)被告怡聯公司因被告丁○○肇事發生本件之車禍，
　　　除車輛毀損須支出修復費用，被告怡聯公司之營業亦受不景氣之影響，公司營
　　　業狀有每況愈下之窘境，支付能力有限；(3)被告丁○○財產資料；(4)兩造之資
　　　歷及社經地位等，爰酌定原告之精神慰撫金以七十萬元為當，逾此部分之請求
　　　，則無理由。
（七）綜上合計，被告丁○○、怡聯公司二人應連帶賠償原告九十七萬四千八百零八
　　　元。
五、次按損害之發生或擴大，被害人與有過失者，法院得減輕賠償金額，或免除之。
　　民法第二百十七條第一項著有明文。本件車禍被告丁○○負百分之八十過失責任
　　，餘百分之二十始由原告甲○○負責，另被告丁○○、怡聯公司二人應連帶賠償
　　原告九十七萬四千八百零八元已如前述。徵諸上開意旨，被告二人應連帶負責之
　　損害賠償數額減輕至七十七萬九千八百四十六元。
六、再就被告主張車輛損害之抵銷而言：
（一）按二人互負債務，而其給付種類相同，並均屆清償期者，各得以其債務與對方
　　　之債務互為抵銷。民法第三百三十四條第一項前段定有明文。被告怡聯公司所
　　　有之二Ｊ─六九０號曳引車因該次車禍毀損，事後修理花費三十六萬逾元，從
　　　而，被告怡聯公司自得以上開修復金額主張抵銷，惟其得主張抵銷之數額究係
　　　若干？
（二）按物被毀損時，被害人除得依民法第一百九十六條請求賠償外，並不排除民法
　　　第二百十三條至第二百十五條之適用，依民法第一百九十六條請求賠償物被毀
　　　損所減少之價額，得以修復費用為估定之標準，惟修理材料以新品換舊品應予
　　　折舊（參照最高法院七十七年第九次民事庭會議決議）。查被告怡聯公司主張
　　　系爭曳引車因前揭車禍受損所需支出之車損修理費用共計三十六萬七千六百九
　　　十元，其中工資為七萬元，零件則為二十九萬七千六百九十元，原告對此亦不
　　　爭執，復有被告提出有報價單影本一紙為證，堪信為真實。又系爭自小客車係
　　　於七十六年四月二十日領照使用，有汽車新領牌照登記書影本在卷可憑，迄本
　　　件車禍時即八十九年六月二十四日止，實際使用日數逾十三年，依前揭說明，
　　　該修理費用即應予折舊，而依財政部八十七年一月十五日台財稅字第八七００
　　　００四七二號函所頒之「固定資產耐用年數表」之規定，系爭曳引車（運輸業
　　　用貨車）之耐用年限為四年，逾四年者，依所得稅法第五十四條第三項之規定
　　　，以十分之一為殘值。是上開零件修復費用經折舊計算後之金額為原修復金額
　　　之十分之一，即二萬九千七百六十九元。被告怡聯公司於九萬九千七百六十九
　　　元（工資加零件折舊殘值），減輕原告責任百分之八十後，被告得主張抵銷之
　　　金額為一萬九千九百五十四元（小數點以下四捨五入），於此範圍內堪認正當
　　　，應予准許，逾此範圍即屬無據，不應准許。
七、綜上所述，原告依侵權行為之法律關係，訴請被告丁○○、怡聯公司二人連帶賠
　　償，經被告怡聯公司主張抵銷其車輛毀損之損害後，該二人應連帶賠償萬七十五
　　萬九千八百九十二元（七十七萬九千八百四十六元扣掉一萬九千九百五十四元）
　　，原告於此範圍內之請求為有理由，超過部分之請求，於法不合，應予駁回。
八、本件原告勝訴部分，兩造均陳明願供擔保聲請宣告假執行或免為假執行，核無不
　　合，原分別酌定相當之擔保金額准許之；至原告敗訴部分，其假執行之聲請即失
　　所附麗，應予駁回。
九、結論：本件原告之訴，為一部有理由，一部無理由，依民事訴訟法第七十九條但
　　書、第八十五條第二項、第三百九十條第二項，判決如主文。
中　　　華　　　民　　　國　　九十一　　年　　　九　　　月　　 三十 　　日
　　　　　　　　　　　　　　　　　　　　臺灣苗栗地方法院民事庭
~B法　　　官　吳振富
右為正本，係照原本作成。
如對本判決上訴須於收受送達後廿日內向本院提出上訴狀（應附繕本）。
~B法院書記官　尤旗樟
中　　　華　　　民　　　國　　九十一　　年　　　九　　　月　　 三十 　　日
